【裁判字號】    90,訴,1437
【裁判日期】    901205
【裁判案由】    偽造文書等
【裁判全文】
臺灣板橋地方法院刑事判決                          九十年度訴字第一四三七號
    公  訴  人  臺灣板橋地方法院檢察署檢察官
    被      告  乙○○
右列被告因偽造文書等案件，經提起公訴（八十八年度偵字第二一ＯＯ三號、九十年
度偵字第九Ｏ九七號），爰判決如左：
    主  文
乙○○共同犯詐欺取財罪，處有期徒刑陸月，如易科罰金以參佰元折算壹日，緩刑參
年。國泰人壽保險公司檢驗報告單、體格檢查書上之「潘高銘珠」署押各壹枚；醫務
聯繫通知單、檢驗報告單上「丙○○○」簽名各壹枚、體格檢查書上「丙○○○」署
押各壹枚均沒收。
    事  實
乙○○與成年人甲○○○（另行審理）均明知人壽保險之健康檢查不得由他人代行，
竟共同意圖為自己不法之所有，並基於偽造丙○○○署押之共同概括犯意聯絡，由乙○○於民國（下同）八十五年八月二十日，佯稱係丙○○○本人，在台北縣三重市○○路○段九號接受知情之國泰人壽保險股份有限公司（下稱國泰人壽公司）特約醫師
戊○○體檢，並接續於國泰人壽公司之檢驗報告單、體格檢查書偽造「潘高銘珠」之
署押，因其誤簽為「潘高銘珠」，經國泰人壽公司通知戊○○轉知乙○○後，乙○○
復承前概括犯意，於同年月二十四日之後某日，再於上址在醫務聯繫通知單、體格檢
查書及檢驗報告單上偽造「丙○○○」之署押，足以生損害於丙○○○本人及國泰人
壽公司核保之正確性，國泰公司並因此陷於錯誤予以承保，而給付甲○○○新台幣（
下同）九千八百五十九元之保險佣金，嗣經國泰人壽公司察覺訴由偵查起訴。
    理  由
一、被告乙○○坦承偽造署押犯行，惟否認有何詐欺取財犯行，辯稱：八十五年間，
    我投資事業失利，又被倒債，又夫妻失和，種種不順，所以暫住在舅媽甲○○○
    之空屋，因甲○○○擔任國泰公司處長，有一天告訴我她的弟媳婦丙○○○要投
    保，但是因為經營國術館很忙，沒有辦法親自去體檢，所以要我代勞，我本來拒
    絕她，但她跟我說公司同仁都這樣做，而且是否核保仍要上面的主管通過，一方
    面我也可以知道自己的健康狀況，不會有事，當時我想我們都是自己人，而且她
    在國泰也四年了，應該不會騙我，所以我就去醫院，我當時心神不寧，都聽信甲○○○，後來也沒有問這件檢查報告如何，我也沒有分到任何佣金，我完全沒有
    要詐騙的意圖云云，然人壽保險之體檢，係保險公司決定是否承保之重要條件，
    自不能由他人冒名代行，被告身為一成年人，何能諉為不知？其所辯難以採信。
    此外，復與告訴代理人丁○○、同案被告甲○○○、證人丙○○○、戊○○等人
    所指證述情節大致相符，並有檢驗報告單、體格檢查書、醫務聯繫通知單等在卷
    可稽，被告犯行堪予認定。
二、被告係犯刑法第二百十七條之偽造署押罪、第三百三十九條第一項之詐欺取財罪
    。被告與甲○○○、戊○○有犯意聯絡及行為分擔，應依共同正犯論處。核被告
    所為前後兩次接續偽造數枚署押之行為，時間緊接，所犯罪名相同，顯係出於概
    括之犯意為之，為連續犯，爰依刑法第五十六條之規定以一罪論，並加重其刑。
    被告所犯兩罪間，有方法結果之牽連關係，應從一重之詐欺取財罪處斷。爰審酌
    被告之犯罪動機、目的、手段，犯罪時所受之刺激及其品性、生活狀況、智識程
    度、犯罪所生之損害，及犯罪後坦承部分犯行，態度尚稱良好等一切情狀，量處
    如主文所示之刑，併依修正後對被告較為有利之刑法第四十一條第一項前段之規
    定，諭知易科罰金之折算標準。又被告前未曾受有期徒刑以上刑之宣告，因一時
    失慮，偶罹刑典，事後已坦承部分犯行，深具悔意，經此刑之宣告後，應知警惕
    而無再犯之虞，本院因認暫不執行其刑為當，予以宣告緩刑，用啟自新。如主文
    所示之署押，係被告所偽造，應依刑法第二百十九條之規定沒收。
三、戊○○（四十二年五月三十一日生，身分證：Ｚ000000000號，住台北
    市○○○路○段一七五巷三五號七樓）為國泰人壽公司之特約醫師，負責體檢事
    務，其明知受檢者並非被保險人本人，仍予體檢，所涉刑責，應由公訴人另行偵
    查。
據上論斷，應依刑事訴訟法第二百九十九條第一項前段，刑法第二條第一項前段、第
二十八條、第二百十七條、第三百三十九條第一項、第四十一條第一項前段、第二百
十九條、第七十四條第一款，罰金罰鍰提高標準條例第一條前段、第二條，判決如主
文。
中      華      民      國    九十      年    十二    月      五      日
                                          法  官    蕭  一  弘
右正本證明與原本無異。
如不服本判決，應於判決送達後十日內，向本院提出上訴狀。
                                          書記官    郭  玉  芬
中      華      民      國    九十      年    十二    月    三十一    日
附錄法條
刑法第二百十七條
偽造印章、印文或署押，足以生損害於公眾或他人者，處三年以下有期徒刑。
盜用印章、印文或署押，足以生損害於公眾或他人者，亦同。
刑法第三百三十九條
意圖為自己或第三人不法之所有，以詐術使人將本人或第三人之物交付者，處五年以
下有期徒刑、拘役或科或併科一千元以下罰金。
以前項方法得財產上不法之利益或使第三人得之者亦同。
前二項之未遂犯罰之。


司法院資訊處製作；財團法人民間司法改革基金會備份。
